臺灣嘉義地方法院交通事件裁定　　　　　96年度交聲字第56號
原處分機關　交通部公路總局嘉義區監理所
異　議　人　甲○○
上列異議人即受處分人因違反道路交通管理處罰條例案件，對於
原處分機關即交通部公路總局嘉義市監理站九十六年二月二十六
日所為之處分（嘉監裁字第裁70-L00000000號），聲明異議，本
院裁定如下：
    主  文
原處分撤銷。
甲○○不罰。
    理  由
一、原處分機關略以：異議人即受處分人甲○○（下簡稱異議人
    ），於民國九十六年一月十二日十三時五十二許，騎乘車牌
    號碼G9F -175號重型機車，在嘉義縣太保市縣前潭
    段路口，經嘉義縣警察局以嘉市警交字第 L00000000號舉發
    「闖紅燈（西向東）」交通違規，再由原處分機關即交通部
    公路局嘉義區監理所（下稱原處分機關）於九十六年二月十
    六日，依道路交通管理處罰條例第五十三條第一項之規定，
    以嘉監字第裁70-L00000000號，對異議人為罰鍰新臺幣一千
    八百元整，並依第六十三條第一項登記違規點數共三點之處
    分等語。
二、聲明異議意旨則以：員警舉發之該路段為轉彎路線，有其「
    轉彎死角」，舉發警員根本不能看見異議人騎機車之狀況，
    如何認定有闖紅燈之情形，為此聲明異議云云。
三、按法院受理交通事件，準用刑事訴訟法之規定，道路交通管
    理處罰條例第八十九條前段定有明文。又道路交通案件處理
    辦法第二十條亦規定，交通法庭認為聲明異議有理由者，應
    以裁定將原處分經聲明異議部分撤銷，並自為裁定。次按認
    定不利於被告之事實，須依積極證據，苟積極證據不足為不
    利於被告事實之認定時，即應為有利於被告之認定，更不必
    有何有利之證據；且事實之認定，應憑證據，如未能發現相
    當證據，或證據不足以證明，自不能以推測或擬制之方法，
    以為裁判基礎；而認定犯罪事實所憑證據，雖不以直接證據
    為限，間接證據亦包括在內；然而無論直接或間接證據，其
    為訴訟上之證明，須於通常一般之人均不致有所懷疑，而得
    確信其為真實之程度者，始得據為有罪之認定，若其關於被
    告是否犯罪之證明未能達此程度，而有合理性懷疑之存在，
    致使無從形成有罪之確信，根據「罪證有疑，利於被告」之
    證據法則，即不得遽為不利被告之認定，分別有最高法院三
    十年上字第八一六號、四十年臺上字第八六號、七十六年臺
    上字第四九八六號等判例可資參照。而監理機關對於受處分
    人裁處罰鍰乃因受處分人違規行為而對其所為之不利益處分
    ，故依上開規定，法院受理交通事件，亦應有前揭原則之適
    用。
四、經查：
  （一）異議人於九十六年一月十二日十三時五十二許，騎乘車
        牌號碼G9F -175號重型機車，在嘉義縣太保市○○○縣
        道前潭段路口，經嘉義縣警察局以嘉市警交字第L00000
        000 號舉發「闖紅燈（西向東）」交通違規等情，為異
        議人狀陳明確，並有嘉義縣警察局上開舉發違反道路交
        通管理事件通知單、交通違規陳述單各乙紙附卷可稽，
        是此部分事實已堪認定。
  （二）本件異議人遭員警舉發處所之交岔路口及號誌狀況為：
        一六八號縣道往水上方向（即異議人行向）係四岔路，
        左側道路連往前潭里，左前側道路連往塗溝村，沿一六
        八號縣道前行則係微右彎道往水上方向（見本院卷第27
        頁道路平面圖），而依異議人行向之路口號誌紅燈時有
        指標可左轉前往塗溝村，但不得往水上方向（見本院卷
        第30頁照片）等情，業據證人即舉發警員丙○○於本院
        調查時結證明確（見本院卷第19頁），復有道路平面圖
        乙份及現場照片八幀（見本院卷第5頁、第6頁、第29頁
        、第30頁）附卷可稽。而舉發員警當時係於嘉義縣太保
        市前潭里後潭一二九之二號前執行交整勤務時將異議人
        攔停舉發等情，則為異議人所不否認，並據證人丙○○
        及乙○○到庭結證明確。證人丙○○就其舉發當時所依
        據之號誌狀況具結證稱：「（問：你們站的位置應該看
        到與異議人行車的方向反向號誌？）是。（問：你們要
        如何判斷異議人所騎乘機車方向是何號誌？）只要我們
        看到庭呈照片編號一右側最近的三個燈號的紅綠燈是紅
        燈的時候，異議人行車方向那邊都不能過來一六八線那
        邊，但是可以左轉往塗溝跟前潭里方向。我們看到的紅
        綠燈是指三個燈號的那個紅綠燈。」等語，亦有現場照
        片二幀在卷可佐（見本院卷第29頁），足見舉發員警攔
        查位置係以異議人行車方向之反向號誌而據以判斷異議
        人行車方向之號誌狀況。
  （三）證人乙○○於就舉發位置是否能目視異議人行向慢車道
        車輛乙節則於本院具結證稱：「（問：該路段太保往水
        上一六八線到你們攔查的地方是否有點轉彎的情況？）
        有。（問：當天舉發的時候，你所見的左側路邊的狀況
        是否如同庭呈照片編號一的情況？）差不多。（問：從
        你的位置可以看到由太保往水上方向一六八線該路口的
        第一個紅綠燈之前慢車道的來車？）看不到。但是可以
        看到內側車道。」（第22頁）等語，復有現場照片四幀
        在卷可佐（見本院卷第5頁、第29頁），足認由員警當
        天攔查之位置，因該路段道路轉彎、視線遭路旁建物及
        車輛遮蔽之故，確未能直接目視異議人行向慢車道來車
        是否闖越紅燈進入該交岔路口無訛；從而，異議人是否
        闖越紅燈自應由異議人之車速及員警目視異議人之位置
        加以推算。對照證人乙○○就攔停異議人之當時狀況具
        結證稱：「當天我們在交整勤務的時候，我們是到嘉義
        縣太保市前潭里後潭一二九之二號前攔車，先攔下一個
        男生。我們在闖紅燈攔查時，我們要看對向車道的號誌
        燈，是往塗溝方向比較遠的那個紅綠燈（庭呈照片編號
        一照片），我們看到紅燈開始後，然後經過三秒同時有
        二台機車，一男一女騎機車過來，我們就把他攔下來。
        該路口黃燈是淨空四秒到五秒的時間。我們就把異議人
        攔下來，我就告訴他說他闖紅燈，然後就給異議人告發
        。（問：該路口太保往水上方向，二個紅綠燈的距離是
        否如異議人所述為五十九公尺？）是的，差不多。‧‧
        ‧（問：你看到的時候，異議人大約騎乘多快？）大約
        如同異議人所述騎乘四十公里，因為他騎乘沒有很快。
        」（見本院卷第21頁至第22頁）等語；參以證人丙○○
        就異議人當時位置證稱：「（問：你看到異議人騎機車
        被證人郭柄宏攔下的時候，你看到的時候是離你多遠？
        ）我站在警車的後方，證人郭柄宏攔下機車後，我抬頭
        看到的時候是紅燈，異議人已經騎過在庭呈的照片編號
        一斑馬線的前方靠我們這邊。」（見本院卷第18頁、第
        19頁）等詞，是警員係於見到號誌轉為紅燈三秒後始見
        到異議人騎機車通過路口至斑馬線處，由異議人當時行
        車速度為時速四十公里（換算秒速十一點一二公尺）推
        算，該號誌轉為紅燈時異議人之位置係在該斑馬線前回
        推三三點三六公尺處，而該路口二個號誌間之距離約為
        五十九公尺等情，業如上述，堪認異議人於該號誌轉換
        為紅燈時業已進入該交岔路口，是自難認異議人係闖紅
        燈進入該交岔路口無疑。
五、綜上所述，本件異議人堅決否認上開違規之事實，依卷內證
    據亦無從使本院確信受處分人確有原處分所指違規行為，即
    應為有利於異議人之認定，始符上開證據裁判原則。準此，
    原處分機關上開嘉監裁字第裁70-L00000000號處分，遽予裁
    罰，即有未洽。故本件異議為有理由，應由本院將原處分撤
    銷，改諭知受處分人不罰，以資適法。
六、據上論斷，應依道路交通案件處理辦法第二十條，裁定如主
    文。
中　　華　　民　　國　　96　　年　　 5　　月　　31　　日
                  交通法庭  法　官  曾宏揚
上列正本證明與原本無異。
如不服本裁定，應於裁定送達後5日內向本院提出抗告狀（應附
繕本）。
中　　華　　民　　國　　96　　年　　 5　　月　　31　　日
                            書記官  陳慶昀
